臺灣臺北地方法院刑事判決　　　　　　　 96年度易字第157號
　　公　訴　人　臺灣臺北地方法院檢察署檢察官
　　被　　　告　乙○○
上列被告因詐欺案件，經檢察官提起公訴（九十五年度偵字第七
○一七號），因被告於準備程序中就犯罪事實為有罪陳述，經合
議庭裁定依簡式審判程序審理，本院判決如下：
    主  文
乙○○連續以詐術得財產上不法之利益，處有期徒刑拾月。
    事  實
一、乙○○自民國九十二年九月起至九十三年九月間，多次與蔡
    守信（無犯意聯絡）至甲○○擔任副董事長之「六三名商俱
    樂部」（址設臺北市○○○路二六三號三樓）及「麗園名商
    俱樂部」（址設臺北市○○○路○段二○一號七樓）消費，
    因該兩俱樂部均規定須以現金消費，或由幹部以私人身份擔
    保付款始得簽帳消費，乙○○乃基於意圖為自己不法所有之
    概括犯意，明知己無資力，仍在俱樂部稱消費款均由其給付
    ，及連續向甲○○詐稱其舅舅積欠其債務，其舅舅有銀行貸
    款已快下來，即將還其錢，且其有以位於臺北縣新店市○○
    路的房子向銀行貸款云云，致甲○○陷於錯誤，誤認乙○○
    具資力足以清償簽帳款項，而允以為乙○○在所簽發之商業
    本票及本票上擔保付款，使乙○○獲得債務擔保之財產上不
    法利益，而得以在俱樂部簽帳消費，嗣甲○○因俱樂部催討
    乙○○消費帳款而支付共計新臺幣（下同）一百十九萬七千
    九百元，經向乙○○催討數次未果後，始知受騙。
二、案經甲○○訴由臺北市政府警察局新店分局報告臺灣臺北地
    方法院檢察署檢察官偵查起訴，因被告於準備程序中就犯罪
    事實為有罪陳述，經合議庭裁定依簡式審判程序審理。
    理  由
一、(一)訊據被告乙○○，於審理中坦承詐欺犯行坦承不諱（見本
    院九十六年三月九日審理筆錄），且據被告於偵查及審理中
    供承：伊有跟告訴人表示伊有向銀行貸款，等貸款核下來就
    會償還；當時蔡守信也覺得伊有錢；伊於九十二、九十三年
    間沒有工作等語（見偵查卷第三七頁、本院九十六年三月九
    日審理筆錄）；(二)並經告訴人甲○○於警詢、偵查中指稱：
    九十二年九月至九十三年九月間，伊在「六三名商俱樂部」
    、「麗園名商俱樂部」兼職賺錢，都是乙○○先到店裡來，
    再找蔡守信來消費，乙○○都說他要付帳，所以都是算乙○
    ○的帳；該兩俱樂部均付現金消費，如果要簽帳就必須要有
    幹部擔保，乙○○每次都向伊謊稱他舅舅有向他借錢，他舅
    舅有至銀行貸款，已快撥款還他，使伊在商業本票付款連帶
    保證人上簽名擔保；乙○○消費金額共一百十九萬七千九百
    元，伊後來幫被告代墊款項，公司才把簽單給伊，但被告從
    未償還，伊有寄存證信函及打電話給被告，及至被告家催討
    ，但被告都不在等語（見偵查卷第六至八、三六至三七頁）
    ；證人即被告之弟莊啟磊於偵查中證稱：臺北縣新店市○○
    路的房子於九十一年二月間伊母親過世後，登記在伊及哥哥
    莊啟堤名下，但經三兄弟協議，二個哥哥莊啟堤、乙○○拋
    棄繼承，房地過戶到伊名下，該房子不曾向玉山銀行新店分
    行申請貸款；九十一年二月間伊母親過世後，都是由伊支付
    乙○○的水電費，每月一日、十五日，由伊及莊啟堤給乙○
    ○一千元，另他每個月有三千元的殘障津貼，除此之外，乙
    ○○的資產僅有摩托車，名下沒有其他任何資產；乙○○沒
    錢時，有時會跟莊啟堤或其他親戚要錢，伊舅舅不可能欠乙
    ○○錢等語（見偵查卷第七八至七九頁）在卷；(三)復有本票
    及商業本票三十紙、被告與告訴人之九十四年十月十二日臺
    北縣新店市調解委員會調解書、乙○○之稅務電子閘門財產
    所得調件明細表，及莊啟磊提出之臺北縣新店市○○路○段
    二七九號四樓房屋之贈與稅繳清證明書、建築改良物贈與所
    有權移轉契約書、土地暨建物登記謄本、不動產買賣契約書
    等件（見偵查卷第二○至三二、四六、八一至八八頁）可佐
    ；(四)綜上，堪認被告於審理中出於任意性之自白犯罪，與事
    實相符而足採信。本件被告明知己無資力，竟向告訴人詐稱
    將有他人償還之債款及銀行貸款入帳，致告訴人陷於錯誤，
    誤認被告具資力而允以為其擔保，使被告獲得債務擔保之利
    益，被告以詐術得財產上不法利益之犯行，事證明確，應依
    法論科。
二、論罪科刑：
(一)、查被告行為後，刑法於九十四年一月七日修正通過，於九十
    四年二月二日公布，並於九十五年七月一日施行。按行為後
    法律有變更者，適用行為時之法律，但行為後之法律有利於
    行為人者，適用最有利於行為人之法律，現行刑法第二條第
    一項訂有明文。此條規定乃與刑法第一條罪刑法定主義契合
    ，而貫徹法律禁止溯及既往原則，係規範行為後法律變更所
    生新舊法律比較適用之準據法，是刑法第二條本身雖經修正
    ，但刑法第二條既屬適用法律之準據法，本身尚無比較新舊
    法之問題，應一律適用裁判時之現行刑法第二條規定以決定
    適用之刑罰法律。又本次刑法修正之比較新舊法，應就罪刑
    有關之共犯、未遂犯、想像競合犯、牽連犯、連續犯、結合
    犯，以及累犯加重、自首減輕暨其他法定加減原因（如身分
    加減）與加減例等一切情形，綜其全部罪刑之結果而為比較
    （最高法院九十五年五月二十三日九十五年度第八次刑事庭
    會議決議參照）。查關於本件新舊法之比較適用：
１、刑法第三百三十九條第二項之詐欺得利罪之法定刑為「五年
    以下有期徒刑、拘役或科或併科一千元以下罰金。」，而依
    被告行為時之刑法第三十三條第五款規定：「罰金：（銀元
    ）一元（即新臺幣三元）以上」，九十五年七月一日公布施
    行之刑法第三十三條第五款則規定：「罰金：新臺幣一千元
    以上」，比較新舊法結果，以修正前之法律，對被告較為有
    利；
２、被告行為後，刑法第五十六條連續犯之規定業經刪除，被告
    之數犯罪行為，於新法施行後，應予分論併罰，此刪除雖非
    犯罪構成要件之變更，但顯已影響行為人刑罰之法律效果，
    自屬法律有變更，依修正後刑法第二條第一項規定，比較新
    舊法結果，以適用修正前之法律，對被告較為有利；
３、綜上法律修正前後之比較，揆諸前揭最高法院決議及修正後
    刑法第二條第一項所定之「從舊從輕」原則，應適用被告行
    為時之法律，即修正前刑法相關規定，對被告較為有利。
(二)、核被告所為，係犯刑法第三百三十九條第二項之詐欺得利罪
    。被告先後多次犯行，時間緊接，方法相同，觸犯構成要件
    相同之罪名，顯係基於概括犯意為之，為連續犯，應依修正
    前刑法第五十六條規定論以一罪，並依法加重其刑。爰審酌
    被告不思循正當途徑獲取財產利益，竟貪圖慾便而詐騙他人
    ，並無足取，且至今未對告訴人清償債務，惟於犯罪後坦承
    犯行，尚有悔意，暨被告犯罪之動機、目的、手段、生活狀
    況、品行、智識程度、犯罪所生之危害等一切情狀，量處如
    主文所示之刑，以示懲戒。
據上論斷，應依刑事訴訟法第二百七十三條之一第一項、第二百
九十九條第一項前段，刑法第二條第一項前段、第三百三十九條
第二項，修正前刑法第五十六條，刑法施行法第一條之一，判決
如主文。
本案經檢察官陳韻如到庭執行職務
中　　華　　民　　國　九十六　年　　三　　月　二十九　日
  　　　　　　　　　　刑事第八庭　法　官　孫　曉　青
上正本證明與原本無異。
如不服本判決應於送達後十日內向本院提出上訴狀。
                                  書記官　郭　錦　賢
中　　華　　民　　國　九十六　年　　三　　月　二十九　日
附錄本案論罪科刑法條全文
刑法第三百三十九條
意圖為自己或第三人不法之所有，以詐術使人將本人或第三人之物交付者
，處五年以下有期徒刑、拘役或科或併科一千元以下罰金。
以前項方法得財產上不法之利益或使第三人得之者，亦同。
前二項之未遂犯罰之。
